臺灣新北地方法院刑事判決
109年度交訴字第22號
公  訴  人  臺灣新北地方檢察署檢察官
被      告  朱春輝



選任辯護人  陳致宇律師
上列被告因公共危險案件，經檢察官提起公訴（109年度調偵字
第967號），本院判決如下：
    主  文
朱春輝無罪。
    理  由
一、公訴意旨略以：被告朱春輝於民國108年8月6日下午5時許，
    騎乘車牌號碼000-0000號大型重型機車，沿新北市板橋區貴
    興路往南雅南路方向直行，途經新北市○○區○○路00號前，欲
    左轉往對向行駛時，本應注意轉彎車輛應讓道路上直行中之
    車輛優先通行，並隨時採取必要之安全措施，依當時天候晴
    、有暮光、柏油路面乾燥無缺陷、無障礙物、視距良好等情
    形，並無不能注意之情事，竟疏未注意即貿然左轉至對向車
    道，適後方有被害人紀怡安騎乘車牌號碼000-0000號普通重
    型機車駛至上開地點，被害人未注意車前狀況而煞避不及，
    與被告所騎乘之上開機車發生碰撞，因而受有頸部及左肘挫
    傷、右前臂及左膝擦傷等傷害(被告所涉犯過失傷害罪嫌部
    分，未據告訴)。詎被告於肇事後，竟未採取救護或其他必
    要措施，亦未報警處理，逕自離開現場。因認被告所為，涉
    犯刑法第185條之4之肇事逃逸罪嫌。
二、按犯罪事實應依證據認定之，無證據不得認定犯罪事實；不
    能證明被告犯罪者，應諭知無罪之判決；被告之自白不得作
    為有罪判決之唯一證據，仍應調查其他必要之證據，以察其
    是否與事實相符，刑事訴訟法第154條第2項、第156條第2項
    及第301條第1項前段分別定有明文。次按事實之認定，應憑
    證據，如未能發現相當證據，或證據不足以證明，自不能以
    推測或擬制之方法，為裁判基礎；認定不利於被告之事實，
    須依積極證據，苟積極證據不足為不利於被告事實之認定時
    ，即應為有利於被告之認定，更不必有何有利之證據（最高
    法院40年度台上字第86號、30年度上字第816號判決意旨參
    照）。又依刑事訴訟法第161條第1項規定，檢察官就被告犯
    罪事實，應負舉證責任，並指出證明之方法。因此，檢察官
    對於起訴之犯罪事實，應負提出證據及說服之實質舉證責任
    。倘其所提出之證據，不足為被告有罪之積極證明，或其闡
    明之證明方法，無從說服法官以形成被告有罪之心證，基於
    無罪推定之原則，自應為被告無罪判決之諭知（最高法院92
    年度台上字第128號判決意旨參照）。再按刑法第185條之4
    之肇事逃逸罪，其客觀構成要件為行為人駕駛動力交通工具
    肇事，且致人死傷而逃逸，主觀要件則須行為人對致人死傷
    之事實有所認識，並進而決意擅自逃離肇事現場，始足當之
    （最高法院99年度台上字第6594號、104年度台上字第1942
    號判決意旨參照）。
三、公訴意旨認被告朱春輝涉犯肇事逃逸罪嫌，係以被告於警詢
    及偵查中之供述、證人即被害人紀怡安於警詢及偵查中之證
    述、被害人之亞東紀念醫院診斷證明書、新北市政府車輛行
    車事故鑑定會鑑定書、新北市政府警察局板橋分局道路交通
    事故現場圖、道路交通事故調查報告表(一)、(二)、道路交
    通事故肇事人自首情形紀錄表、現場及車損暨監視器影片翻
    拍照片各1份等，為其主要論據。訊據被告固坦承於上開時
    、地有與被害人發生交通事故之事實，惟堅決否認有何肇事
    逃逸犯行，辯稱：伊於車禍後有陪同被害人將機車移至旁邊
    後又牽至修車行，後來伊跟被害人告知伊姓朱，雖未留下全
    名及聯絡方式，但有說先去便利商店看資料等被害人，後來
    伊就到附近的便利商店地下室，等很久沒有人來找，伊離開
    超商後在門口機車上發現有警方留下來的便條，就立即與警
    方聯絡，伊並未肇事逃逸等語。
四、經查：
(一)被告於上開時間、地點，騎乘車牌號碼000-0000號大型重型
    機車，與被害人紀怡安所騎乘之車牌號碼000-0000號普通重
    型機車發生道路交通事故，被害人因而受有前揭傷害等事實
    ，為被告所不爭執，且與證人即被害人、證人石煌銳、林于
    詳於警詢及本院審理時證述之情節相符（臺灣新北地方檢察
    署108年度偵字第37168號卷《下稱偵卷》第7頁至第8頁、第43
    頁及背面、本院109年度審交訴字第73號卷第69頁、109年度
    交訴字第22號卷一《下稱審卷》第187頁至第190頁、第289頁
    至第326頁），並有新北市政府警察局板橋分局道路交通事
    故現場圖、道路交通事故調查報告表(一)、(二)、道路交通
    事故肇事人自首情形紀錄表、現場及車損暨監視器影片翻拍
    照片、新北市政府車輛行車事故鑑定會鑑定書、新北市車輛
    行車事故鑑定覆議會鑑定覆議意見書、被害人之亞東紀念醫
    院診斷證明書及病歷資料各1份在卷可稽（偵卷第9頁至第13
    頁、第17頁至第31頁、臺灣新北地方檢察署109年度調偵字
    第967號卷第11頁至第12頁、審卷第157頁至第158頁、第255
    頁至第265頁），是此部分之事實，堪以認定。
(二)就案發後被告處理本件車禍事故之經過，業據證人即被害人
    於警詢、偵查中及本院審理時證稱：被告有將伊機車牽到附
    近機車行，並說要去附近的便利商店，說如果有事的話可去
    便利商店找對方，對方只說他姓朱，沒有留下任何聯絡方式
    等語（警詢，見偵卷第8頁）；對方沒有留電話，要離開時
    有說要去便利商店買一下東西，後來伊去便利商店找但是沒
    有看到他人等語（偵訊，見偵卷第43頁及背面）；伊當時因
    為覺得沒有很嚴重，被告直接將伊機車牽起來，先問伊有沒
    有怎麼樣，被告有關心伊，很著急的問伊人有沒有怎麼樣，
    旁邊有機車行，就立刻牽到旁邊去，伊有跟被告講小傷，因
    為就是破皮、擦傷，之後被告好像有事情，就說要先去做某
    件事情，說要先去便利商店影印，被告是說旁邊那間統一超
    商，伊也知道是哪一間，伊也沒有跟被告說不可以走，後來
    車行老闆叫警察後，伊有跟著警察過去，但伊並沒有進去便
    利商店，而是站在店門口，隔著櫥窗有看到警察進去一樓繞
    ，出來後說沒有，伊想說那應該就是沒有，伊也不知道店內
    有地下室，伊還跟警察說朱先生的機車還在，他應該還在這
    裡等語（審卷第314頁至第326頁），則依證人即被害人之證
    述，已足見被告於車禍後並未立即離開現場，尚有關心被害
    人傷勢、協助遷移機車至車行之舉止，已核與一般肇事逃逸
    行為人之行為模式迥然有異。
(三)又質諸證人石煌銳則於警詢時及本院審理時證稱：被告確有
    陪同被害人將機車牽至證人所經營之機車行，被告後來先行
    離開，約10至15分鐘後伊就詢問被害人，被害人回覆說人在
    超商，伊就請被害人前往超商確認，該超商離車行隔了約一
    個巷子口，中間約4個店面，超商好像有地下室，但好像有
    時段性開放用餐，伊沒有下去過不知道等語（審卷第188頁
    至第189頁、第290頁至第300頁）；另證人即本件事故處理
    員警林于詳亦於審理時證稱：伊到場時被告已經不在了，只
    剩被害人，伊有去便利商店看但沒有進去，在外面往裡面看
    ，沒看到被告，當時也沒注意到有地下室，有人告知被告的
    機車還在場，伊就在上面留小紙條通知，小紙條上有伊的名
    字和交通分隊的電話，後來被告有打來，是值班人員接的等
    語（審卷第302頁至第313頁），則就上開證人所述，核與證
    人即被害人所述大致相符，足認被告確有陪同被害人前往車
    行之行為，且被告機車並留置現場未曾離去，經警留置聯絡
    資訊後，尚主動聯繫警方，亦難認被告有何逃避卸責之主觀
    犯意。
(四)復經本院勘驗現場監視器影片，被害人於車禍後尚能自行起
    身，被告亦確有牽被害人機車至路邊等情，有勘驗筆錄及擷
    圖可憑（審卷第288頁至第289頁、第337頁至第339頁），則
    自影片中被害人之行為模式觀之，佐以其診斷證明書、病歷
    資料及被害人自陳僅為破皮、擦傷等語，業如前述，被告縱
    嗣後有短暫離去之舉止，尚無違常情。況被告辯稱係前往便
    利商店地下室等待等語，此部分業據辯護人提出該便利超商
    之內部陳設照片及平面圖各1份可憑（審卷第141頁至第151
    頁），足證該便利商店確有地下室，而觀諸上開證人證述內
    容，不論係被害人或到場處理之員警，俱未於案發時親自前
    往該便利商店地下室查看，客觀上自無從證明被告前揭所辯
    有何虛偽不實之處。
(五)從而，本件依上開證人證述，足資認定被告於車禍後有關心
    被害人傷勢、協助牽引機車至車行之行為，就被告所辯伊先
    行前往便利商店等待乙節，亦無事證可否定其憑信性，況被
    告之車輛亦確留置當場，由警張貼聯絡資訊後，被告主動聯
    繫警方乙節，為證人林于詳證述如前，則依本件卷存事證，
    自難認被告有何肇事逃逸之犯行。
五、綜上所述，本件依檢察官所舉各項證據方法，尚不足使所指
    被告涉犯上開肇事逃逸罪嫌之事實達於通常一般人不致有所
    懷疑，而得確信為真實之程度，無法使本院形成被告確有檢
    察官所指肇事逃逸犯行之有罪心證。此外，公訴人並未提出
    其他積極證據足資證明被告有何上開犯行，揆諸前開說明，
    本件不能證明被告犯罪，基於無罪推定原則，自應為被告無
    罪之諭知。
據上論斷，應依刑事訴訟法第301條第1項，判決如主文。
本案經檢察官羅雪舫提起公訴，由檢察官吳宗光到庭執行公訴。
中　　華　　民　　國　　111 　年　　1 　　月　　11　　日
                  刑事第十三庭  審判長法  官  陳昭筠

                                      法  官  陳幽蘭

                                      法  官  林建良 
上列正本證明與原本無異。
被告不得上訴，檢察官得上訴。
                                      書記官  陳昇宏
中　　華　　民　　國　　111 　年　　1 　　月　　13　　日